臺灣高等法院臺中分院民事裁定
110年度抗字第316號
抗  告  人  帆袀有限公司

法定代理人  陳采袀  
代  理  人  謝明智律師
            朱奕縈律師
相  對  人  朱俊穎  
            張爵瑜  
上列當事人間聲請假扣押事件，抗告人對於民國110年6月18日臺
灣臺中地方法院110年度全字第73號裁定提起抗告，本院裁定如
下：
    主  文
抗告駁回。
抗告訴訟費用由抗告人負擔。
    理  由
一、聲請及抗告意旨略以：
　㈠相對人朱俊穎、張爵瑜（以下合稱相對人，敘及個人時略稱
    其姓名）分別自稱係築樂製作有限公司之負責人及設計師，
    共同於民國109年10月25日以築樂製作有限公司名義與抗告
    人簽訂「Luxy Vogue設計工程建築物室内裝修設計委託及工
    程承攬契約書」（下稱系爭契約），由相對人承攬位在臺中
    市○區○○○○街00號之室内裝修工程（下稱系爭工程），工程
    期間自109年11月1日起至同年月30日止。然系爭工程迄至10
    9年12月12日猶未完工，抗告人多次以LINE通訊軟體催告相
    對人，並於110年1月18日、同年3月12日寄發存證信函向築
    樂製作有限公司為終止系爭契約之意思表示。復依系爭契約
    約定，向原法院起訴請求相對人連帶給付違約金新臺幣（下
    同）54萬元、損害賠償350萬元及返還抗告人已給付之款項3
    ,325,000元，合計7,365,000元，現經原法院以110年度重訴
    字第312號給付違約金等事件審理中（下稱系爭給付違約金
    等事件）。
　㈡相對人以未經設立登記之「築樂製作有限公司」名義與抗告
    人簽訂系爭契約，於110年1月29日收受抗告人寄發之存證信
    函後，即於110年2月3日以朱俊穎名義成立「築樂製作坊」
    ，足見相對人原欲以不存在之「築樂製作有限公司」對抗告
    人負法律責任，嗣又企圖將財產轉移至「築樂製作坊」，以
    規避對於抗告人之法律責任。「築樂製作坊」之資本額僅有
    10萬元，顯見相對人承擔系爭工程之資力僅有10萬元，與抗
    告人於系爭給付違約金等事件中主張之債權相差懸殊，將有
    無法或不足清償抗告人債權之情事；又相對人迄今無法聯繫
    、音訊全無，有日後不能強制執行或甚難執行之虞；且抗告
    人日前曾聽聞朱俊穎表示欲出售不動產，爰聲請調查相對人
    108、109年度之財產及所得資料，以證明相對人有處分、隱
    匿及減少既存財產，致已瀕臨或成為無資力之情形。
　㈢本件確有假扣押之原因及必要，爰提起抗告，請求將原裁定
    為部分廢棄；於廢棄部分，准許抗告人提供現金或等值之金
    融機構無記名可轉讓定期存單為相對人供擔保後，就相對人
    之財產於300萬元範圍内為假扣押（原聲請假扣押金額為7,3
    65,000元，於抗告程序減縮為300萬元）。
二、按債權人就金錢請求或得易為金錢請求之請求，欲保全強制
    執行者，得聲請假扣押；假扣押非有日後不能強制執行或甚
    難執行之虞者，不得為之，民事訴訟法第522條第1項、第52
    3條第1項定有明文。又請求及假扣押之原因應釋明之；前項
    釋明如有不足，而債權人陳明願供擔保或法院認為適當者，
    法院得定相當之擔保，命供擔保後為假扣押，同法第526條
    第1項、第2項亦有明定。故債權人聲請假扣押，應就其請求
    及假扣押之原因加以釋明，兩者缺一不可。該項釋明如有不
    足，而債權人陳明願供擔保或法院認為適當者，法院得定相
    當之擔保，命供擔保後為假扣押。所謂請求之原因，係指債
    權人金錢請求或得易為金錢請求之發生緣由；而假扣押之原
    因，依同法第523條規定，係指日後有不能強制執行或甚難
    執行之虞或應在外國為強制執行之情形，如債務人浪費財產
    、增加負擔；或就其財產為不利益之處分，將成為無資力之
    狀態；或將移住遠地、逃匿無蹤、隱匿財產；或債務人對債
    權人應給付之金錢或得易為金錢請求之債權，經催告後仍斷
    然堅決拒絕給付，且債務人現存之既有財產已瀕臨成為無資
    力，或與債權人之債權相差懸殊，將無法或不足清償滿足該
    債權，在一般社會之通念上，可認其將來有不能強制執行或
    甚難執行之虞等情形。故債權人就假扣押之原因，依法有釋
    明之義務，亦即須提出可使法院為即時調查並信其大概如此
    之證據，必待釋明有所不足，而債權人陳明願供擔保或法院
    認為適當者，法院始得定相當之擔保，命供擔保後為假扣押
    ；若債權人未釋明假扣押之原因，即不符假扣押之要件。
三、經查：
  ㈠抗告人主張其與實際締約對象之相對人於109年10月25日簽訂
    系爭契約，約定由相對人以築樂製作有限公司名義承攬施作
    系爭工程，然系爭工程逾期未完成，抗告人已對築樂製作有
    限公司催告並為終止契約之意思表示，並已起訴請求相對人
    連帶給付違約金、損害賠償及返還抗告人已給付之款項共7,
    365,000元，系爭給付違約金等事件現繫屬原法院等情，已
    據抗告人提出系爭契約、系爭工程未完工項目之列表、兩造
    以LINE通訊軟體對話之截圖暨其說明、郵局存證信函暨其回
    執、民事起訴狀等為證（見原法院卷第19至113頁），並有
    原法院110年度重訴字第312號卷宗影本附卷足參。依此，堪
    認抗告人因系爭契約發生糾紛而對相對人有金錢債權之請求
    乙節，已為釋明。
　㈡抗告人所提前開證據，雖足釋明本件假扣押請求之事由，然
    就假扣押之原因，即日後有不能強制執行或甚難執行之虞或
    應在外國為強制執行之情形，則未提出任何可供即時調查之
    證據以為釋明，僅泛言：相對人原欲以不存在之築樂製作有
    限公司對抗告人負法律責任，嗣又企圖將財產轉移至築樂製
    作坊；築樂製作坊之資本額及相對人之資力均不足以負擔抗
    告人所主張之債權；相對人迄今無法聯繫、音訊全無云云。
    惟查：
　⒈朱俊穎雖以未經設立登記之「築樂製作有限公司」法定代理
    人名義與抗告人簽訂系爭契約，然抗告人既然主張相對人為
    實際締約對象，並以相對人為被告而提起系爭給付違約金等
    事件，則關於債務人是否脫產，自應以相對人之自身情況為
    判斷，與築樂製作有限公司是否虛設無涉。況且公司行號未
    辦理設立登記之原因不一，相對人於訂約時既然未刻意隱瞞
    自己姓名及聯絡地址，自難僅因以未經設立登記之「築樂製
    作有限公司」名義簽訂契約，即認相對人係故意使抗告人無
    法查知其等戶籍、資產等資料而有隱匿財產、規避法律責任
    之情事。
　⒉又築樂製作坊址設在臺中市○○區○○路○段000號6樓之10，於11
    0年2月3日核准設立登記，負責人為朱俊穎，乃資本額10萬
    元之獨資商號等情，有經濟部商業登記基本資料在卷可憑（
    見本院卷第13、25頁）。築樂製作坊之登記資本額雖僅10萬
    元，然商號之資本額與商號之資力本屬二事，且獨資商號與
    其經營者係屬一體，築樂製作坊之資力應與朱俊穎個人之現
    存既有財產合併觀之。抗告人雖稱日前曾聽聞朱俊穎表示欲
    出售不動產，惟其並未提出任何能即時調查之證據，自無從
    認為已釋明朱俊穎係瀕臨無資力或其財產顯然不足清償債務
    ，而在一般社會通念上，可認其將來有不能強制執行或甚難
    執行之虞之情事。從而抗告人主張築樂製作坊之資本額及相
    對人之資力均不足以負擔抗告人所主張之債權云云，尚乏證
    據可信其大既如此。
　⒊再觀諸兩造之LINE通訊軟體對話內容，朱俊穎（稱謂：Poter
    ）、張爵瑜（稱謂：LeonZ）於系爭工程期間，甚至於109年
    11月30日屆期之後，均有回覆訊息；另於109年12月12日後
    某日，張爵瑜就抗告人之法定代理人陳采袀（稱謂：采采）
    所表示「故意不讀訊息？很棒喔～～」、「你的兩天都不知道
    要等多久」之訊息，回覆稱「讀了，我自己是建議由律師對
    律師去談你們的需求」等語（見原法院卷第35至75頁、第11
    3頁）；且抗告人於110年1月18日寄發存證信函至設於「臺
    中市○○區○○里○○路000○0號」之築樂製作有限公司，及於110
    年3月12日寄發存證信函至設於「臺中市○○區○○路○段000號6
    樓之10」之築樂製作有限公司，相對人亦均有收受，有存證
    信函暨其回執在卷可稽（見原法院卷第77至103頁）。由此
    可知，相對人應係認為兩造間之糾紛即將進入訴訟程序，其
    希望日後透過兩造之訴訟代理人聯繫，而不願再直接與抗告
    人有所接觸。因此，抗告人主張相對人迄今無法聯繫、音訊
    全無云云，應屬其主觀臆測之詞，不足採信。
  ㈢抗告人並未就聲請假扣押之原因提出可供及時調查之證據資
    料為釋明，使法院就其主張之事實得生薄弱心證，已如前述
    。而抗告人雖於抗告程序聲請本院調閱相對人之108、109年
    度財產及所得清單，然該等尚待調取之財產歸戶資料，性質
    上即非屬能即時調查之證據；且此僅屬國稅局課徵相對人個
    人綜合所得稅所憑用之財產資料，尚無法顯示相對人之真實
    資力狀況，自無從釋明相對人已為無資力或有與債權相差懸
    殊之情形。因此，抗告人聲請調查相對人之財產及所得資料
    ，以證明相對人有處分、隱匿及減少既存財產，致已瀕臨或
    成為無資力之情形，尚無可採。　
四、綜上所述，抗告人未能釋明本件假扣押之原因，其聲請即與
    假扣押之要件不符，不應准許。又抗告人既然不能就假扣押
    之原因盡其釋明義務，即無所謂釋明不足而得依其陳明願供
    擔保，由法院命其供擔保後為假扣押之餘地。從而原法院駁
    回抗告人假扣押之聲請，於法並無不合。抗告意旨指摘原裁
    定於其抗告範圍內為不當，求為部分廢棄，為無理由，應予
    駁回。
五、結論：本件抗告為無理由，爰裁定如主文。
中　　華　　民　　國　　110 　年　　8 　　月　  19　日
                民事第五庭    審判長法  官  許秀芬
                                    法  官  吳崇道
                                    法  官  游文科
正本係照原本作成。
再為抗告應以適用法規顯有錯誤為理由。
如提起再抗告，應於裁定送達後10日內向本院提出抗告理由狀（
須按照他造人數附具繕本），並繳納抗告裁判費新臺幣1,000元
，同時委任律師或具有律師資格之關係人為代理人。

                                    書記官  金珍華

中　　華　　民　　國　　110 　年　　8 　　月　　 19　日